臺灣臺南地方法院刑事判決　　　　　　　 96年度訴字第215號
公　訴　人　臺灣臺南地方法院檢察署檢察官
被　　　告　甲○○
上列被告因違反毒品危害防制條例案件，經檢察官提起公訴（95
年度毒偵字第2810號），被告就犯罪事實為有罪之陳述，本院裁
定進行簡式審判程序，判決如下：
    主  文
甲○○施用第一級毒品，處有期徒刑柒月，扣案第一級毒品海洛
因驗餘淨重零點零伍公克沒收銷燬之，空包裝袋壹個沒收；又施
用第二級毒品，處有期徒刑月。應執行有期徒刑捌月，扣案第
一級毒品海洛因驗餘淨重零點零伍公克沒收銷燬之，空包裝袋壹
個沒收。
    事  實
一、甲○○曾因違反毒品危害防制條例施用毒品案件，經本院以
    九十二年度毒聲字第二○三五號裁定送觀察、勒戒，嗣認無
    繼續施用毒品傾向，於民國九十二年十二月十七日釋放，並
    於同日由臺灣臺南地方法院檢察署檢察官以九十二年度毒偵
    字第二○七四號為不起訴處分確定，詎甲○○於前開觀察勒
    戒執行完畢後五年內，竟分別基於施用第一級毒品海洛因（
    以下簡稱海洛因）及第二級毒品安非他命（以下簡稱安非他
    命）之犯意，於九十五年十月二十五日在臺南市○○市○○
    路與東寧路口之公園某處，以將海洛因摻水置入注射針筒內
    注射靜脈之方式，施用海洛因一次；另於上開同一時地，以
    將安非他命摻入香菸內點燃吸食之方式，施用安非他命一次
    。嗣於九十五年十月二十六日下午五時三十分許，在臺南市
    中西區○○路○段與信義街口，為警發現形跡可疑加以盤查
    ，查獲甲○○持有海洛因一包（驗餘淨重零點零五公克），
    經其同意採尿送驗後，結果呈嗎啡及甲基安非他命陽性反應
    ，始悉上情。
二、案經臺南市警察局第六分局報告臺灣臺南地方法院檢察署檢
    察官偵查後提起公訴。
    理  由
一、本件被告所犯為死刑、無期徒刑、最輕本刑為三年以上有期
    徒刑以外之罪，亦非屬高等法院管轄之第一審案件，其於準
    備程序進行中，先就被訴事實為有罪之陳述，經法官告知簡
    式審判程序之旨，並聽取公訴檢察官之意見後，依刑事訴訟
    法第二百七十三條之一第一項、第二百七十三條之二等規定
    ，裁定由受命法官獨任進行簡式審判程序，且不受同法第一
    百五十九條第一項、第一百六十一條之二、第一百六十一條
    之三、第一百六十三條之一及第一百六十四條至第一百七十
    條所規定證據能力認定及調查方式之限制，合先敘明。
二、上開犯罪事實，業據被告甲○○於本院審理時自白承認（見
    本院卷第十六頁），而被告經員警實施採尿，送長榮大學依
    據酵素免疫分析法ＥＩＡ初步檢驗，以氣相層析質譜儀ＧＣ
    ＼ＭＳ確認檢驗結果，確實均呈嗎啡及甲基安非他命陽性反
    應，有該確認報告及尿液送驗名冊各一份附卷可憑（見警卷
    第十一頁，偵查卷第十四頁，確認報告有關甲基安非他命陰
    性部分係屬誤載），復有復有毒品一包扣案可資佐證（見警
    卷第七頁），其中扣案毒品一包經送法務部調查局鑑定結果
    ，確實為第一級毒品海洛因（驗餘淨重為零點零五公克，空
    包裝重零點二二公克），有該局九十五年十二月五日調科壹
    字第０９５２３０４２９４０號鑑定通知書一紙在卷可稽（
    見偵查卷第二四頁），足認被告自白與事實相符，應可採信
    。綜上，本案事證明確，被告犯行足堪認定，應依法論科。
三、論罪科刑：
  (一)按觀察、勒戒或強制戒治執行完畢釋放後，五年內再犯毒品
    危害防制條例第十條之罪者，檢察官應依法追訴，同條例第
    二十三條第二項定有明文。查被告有如犯罪事實所載之觀察
    勒戒程序，經檢察官於九十二年十二月十七日為不起訴處分
    確定，有臺灣高等法院被告前案紀錄表一份在卷可憑（見本
    院卷第三頁），此次於五年內之九十五年十月二十五日再犯
    施用毒品罪，即應依刑事訴訟程序依法追訴、審理。
  (二)海洛因及安非他命分別係毒品危害防制條例第二條第二項第
    一款、第二款所明定之第一、二級毒品。核被告所為，係違
    反同條例第十條第一項、第二項之施用第一級、第二級毒品
    罪。被告持有海洛因及安非他命後進而施用，其持有之低度
    行為，為施用之高度行為所吸收，均不另論罪。所犯上開二
    罪間，犯意各別，罪名有異，應予分論併罰。爰審酌被告不
    知端正行為避免犯罪，於施用毒品前案經觀察勒戒執行完畢
    後，仍再施用毒品，足見被告輕忽法律，尚無悛悔之心；惟
    被告於本院審理時猶能坦承犯行，態度尚稱良好，本件距離
    前次施用毒品已近二年半等一切情狀，分別量處如主文所示
    之刑，並定其應執行之刑，以資懲儆。
  (三)末按刑法第三十八條第一項第二款、第三項明文規定因犯罪
    所用之物，除有特別規定外，以屬於犯人者為限，始得沒收
    。倘犯罪所用之物其所有權並不屬犯人時，自不在得宣告沒
    收之列。而毒品包裝袋既係用於包裹毒品，防其裸露、逸出
    、潮濕，便於持有藉以施用，而非屬毒品危害防制條例第十
    九條第一項規定應沒收之物，故沒收與否應依刑法第三十八
    條第一項第二款之規定（最高法院九十一年度臺上字第四○
    七六號、第四四一六號判決參照）。查扣案第一級毒品海洛
    因（驗餘淨重零點零五公克），為查獲之毒品，不問屬於犯
    人與否，應依毒品危害防制條例第十八條第一項前段規定沒
    收銷燬之。扣案包裝毒品用之包裝袋一只，係被告所有供犯
    本罪所用之物，業據被告供認在卷，又非屬毒品危害防制條
    例第十八條第一項前段專供施用第一、二級毒品之器具，亦
    應同依刑法第三十八條第一項第二款規定，宣告沒收之。
四、起訴意旨略以：被告甲○○係自九十五年七月底某日起至同
    年十二月二十四日止，施用海洛因多次。因毒品危害防制條
    例所謂之毒品，係指具有成癮性、濫用性及對社會危害性之
    麻醉藥品與其製品及影響精神物質與其製品。是施用第一級
    毒品罪，其構成要件上，本即預定有複數之同種施用毒品行
    為反覆實施，該罪性質上屬多數行為之集合犯，法律上擬制
    為一罪，即學理上所稱之實質上一罪，其反覆實施之多數行
    為相互間並不發生連續犯或數罪併罰問題。是被告前開所為
    ，足認其有接連、反覆實施同種之施用毒品犯行，僅成立單
    一之施用毒品罪。惟查：
  (一)按被告之自白，不得作為有罪判決之唯一證據，仍應調查其
    他必要之證據，以察其是否與事實相符，刑事訴訟法第一百
    五十六第二項定有明文。起訴意旨認為被告自九十五年七月
    底某日起至同年十月二十四日有多次施用海洛因犯行，係以
    被告之自白、被告之尿液確認報告及扣案海洛因一包，作為
    主要論據。然而毒品施用後於尿液、血液中可檢出之最大時
    限，與施用劑量、施用頻率、施用方法、施用者飲水量多寡
    、個人體質、代謝情況、檢體收集時間點及所用檢測方法之
    靈敏度等因素有關，因個案而異。依據Clarke`s Isolation
    and Identifiction of Drugs第二版記載，一般於尿液中可
    檢出毒品之最大時限，【海洛因為二至四天】，有行政院衛
    生署管制藥品管理局九十二年七月二十三日管檢字第○九二
    ○○○五六○九號函覆一份可考（見本院卷第二二至二五頁
    ）。尿液中可檢出海洛因之最大時限既為二至四天，因此，
    單由尿液確認報告該項補強證據，並無法積極證明被告施用
    毒品可回溯至九十五年七月底某日，而扣案海洛因一包亦無
    法積極回溯至起訴意旨所稱被告施用毒品時間。因此，本院
    認定被告施用海洛因犯行之時間，僅能依據其自白及尿液確
    認報告，證明至九十五年十月二十五日，起訴意旨所稱之被
    告施用海洛因期間，尚無積極證據可供證明。
  (二)司法院所頒佈法院辦理刑事訴訟案件應行注意事項第一百三
    十九點雖然規定：「所謂不宜為簡式審判程序者，例如被告
    對於裁判上一罪或數罪併罰之案件，僅就部分案情自白犯罪
    等情形」，但司法院亦表示「該例示情形係屬提示參考性質
    ，法官於具體個案仍得本於法律之確信獨立判斷」（該院九
    十五年四月二十四日院台廳刑一字第０９５０００３４８０
    號函文參照）。是法官仍非不得依據個案，於行簡式審判程
    序案件以不另為無罪諭知方式予以審理，揆諸前開說明，被
    告此部分之犯罪既不能證明，本應為無罪之諭知，惟起訴意
    旨認此部分與前揭施用毒品犯罪事實之論罪科刑部分，有裁
    判上一罪關係，爰不另為無罪諭知。
據上論斷，依刑事訴訟法第二百九十九條第一項前段、第二百七
十三條之一第一項，毒品危害防制條例第十條第一項、第二項、
第十八條第一項前段，刑法第十一條前段、第五十一條第五款、
刑法第三十八條第一項第二款，判決如主文。
本案經檢察官乙○○到庭執行職務。
中　　華　　民　　國　　96　　年　　3 　　月　　23　　日
　　　　　　　　　刑事第八庭    法　官　李東柏
以上正本證明與原本無異。
如不服本判決，應於判決送達後十日內，向本院提出上訴狀。
　　　　　　　　　　　　　　　　書記官　簡湘雲
中　　華　　民　　國　　96　　年　　3 　　月　　23　　日
附錄本案論罪科刑法條全文：
毒品危害防制條例第十條第一項、第二項
施用第一級毒品者，處六月以上五年以下有期徒刑。
施用第二級毒品者，處三年以下有期徒刑。
